【裁判字號】    97,財管,125
【裁判日期】    970818
【裁判案由】    指定遺產管理人
【裁判全文】
臺灣高雄地方法院民事裁定             97年度財管字第125號
聲  請  人  高雄市稅捐稽徵處
法定代理人  乙○○
被繼承人    甲○○
當事人間請求指定遺產管理人事件，本院裁定如下：
  主  文
選任國有財產局臺灣南區辦事處為被繼承人甲○○之遺產管理人
。
程序費用新臺幣壹仟元由被繼承人之遺產負擔。
  理  由
一、按，「先順序繼承人均拋棄其繼承權時，由次順序之繼承人
    繼承。其次順序繼承人有無不明或第四順序之繼承人均拋棄
    其繼承權者，準用關於無人承認繼承之規定」；「繼承開始
    時，繼承人之有無不明者，由親屬會議於一個月內選定遺產
    管理人，並將繼承開始及選定遺產管理人之事由，向法院報
    明  」；「無親屬會議或親屬會議未於前條所定期限內選定
    遺產管理人者，利害關係人或檢察官，得聲請法院選任遺產
    管理人，並由法院依前項規定為公示催告」，民法第1176條
    第6 項、第1177條、第1178條第2 項分別定有明文。依上開
    規定，繼承人如均拋棄繼承權時，自得由有利害關係之被繼
    承人債權人向法院聲請選任遺產管理人，核先敘明。
二、聲請意旨略以：被繼承人甲○○（男，民國○○年○ 月○ 日生
    ，身分證統一編號：Ｚ000000000號，生前最後住所：高雄市
    前鎮區○○街112號3 樓之1）於民國94年4 月11日死亡，且
    其死亡時因尚留有遺產可供清償債務，惟被繼承人死亡後，
    其法定繼承人均已拋棄其繼承權，致聲請人上開債權無從對
    被繼承人所有之遺產執行，為期合法順利處分被繼承人甲○
    ○之遺產以清償債務，爰依非訟事件法第154 條第1 項之規
    定，聲請指定被繼承人甲○○之遺產管理人，俾確保聲請人
    之權益等語。
三、經查，聲請人主張之前揭事實，業據其提出死亡除戶戶籍謄
    本、財產歸屬資料清單、欠稅總歸戶查詢清單、本院92年度
    繼字第1388號通知函等為證，並經本院依職權調閱本院上開
    拋棄繼承權事件卷宗，查明屬實，堪信為真實。被繼承人甲
    ○○之合法繼承人既已依法拋棄繼承，其親屬會議亦未於法
    定期限內選定遺產管理人，故聲請人以利害關係人之身份，
    聲請本院選任被繼承人之遺產管理人，依上開法條之規定，
    即屬正當，應予准許。
四、本院審酌被繼承人甲○○已於94年4 月11日死亡，惟被繼承
    人死亡後，其法定繼承人均已拋棄其繼承權，且遺有高雄市
    前鎮區○○街112 號3 樓之1 房屋及其土地之不動產四筆，
    參以依民法第1185條之規定，無人繼承之遺產，於清償債權
    、交付遺贈物後，如有賸餘歸屬國庫，從而無人繼承之遺產
    若有賸餘，終歸國家所取得，凡此均應由管理國有財產之機
    關處理為宜。而財政部國有財產局為國庫之管理機關，其備
    有財產管理之專才，雖其經費支出屬國家資源，但保護無人
    繼承財產之債權人之權利，亦屬政府之義務，又管理程序相
    當複雜，任務頗為繁重，是為保障全體債權人之利益及期待
    程序之公正、公信起見，選任財政部國有財產局臺灣南區辦
    事處擔任被繼承人之遺產管理人，應稱妥適，爰指定財政部
    國有財產局臺灣南區辦事處為被繼承人甲○○之遺產管理人
    ，以處理關於被繼承人甲○○遺產之相關法律關係。
五、依非訟事件法第157條、第24條第1 項，裁定如主文。
中    華    民    國    97    年    8     月  18      日
                  家事法庭法  官  郭文通
上為正本係照原本作成。
如對本裁定抗告須於裁定送達後10日內向本院提出抗告狀。
中    華    民    國    97    年    8     月  18      日
                          書記官  李聖章


司法院資訊處製作；財團法人民間司法改革基金會備份。
